臺灣高等法院刑事判決
111年度上訴字第462號
上  訴  人  
即  被  告  施凱盛


            張維天



上二人共同
選任辯護人  陳士綱律師
            謝沂庭律師
上列上訴人即被告等因傷害等案件，不服臺灣新北地方法院110
年度原訴字第21號，中華民國110年9月29日第一審判決（起訴案
號：臺灣新北地方檢察署109年度少連偵字第464號），提起上訴
，本院判決如下：
    主  文
上訴駁回。
施凱盛、張維天均緩刑參年，緩刑期間均付保護管束，並均應向
指定之政府機關、政府機構、行政法人、社區或其他符合公益目
的之機構或團體，提供壹佰捌拾小時之義務勞務。
    事實及理由
一、本案經本院審理結果，認第一審以上訴人即被告施凱盛係成
    年人與少年共犯在公共場所聚集三人以上下手實施強暴罪，
    處有期徒刑7月，而上訴人即被告張維天則係犯共同在公共
    場所聚集三人以上下手實施強暴罪，處有期徒刑6月，如易
    科罰金，以新臺幣1,000元折算1日，核其認事用法及量刑均
    無不當，應予維持，就事實、證據及理由均引用第一審判決
    書之記載（如附件）。
、被告二人上訴意旨略以：被告二人案發時均方19歲、20歲，
    且與告訴人均無冤仇，純係為友人處理打球之糾紛，方傷害
    告訴人，被告二人均坦承犯行，亦欲與告訴人達成和解，惟
    因告訴人要求和解金額過高，故無法達成和解，被告二人均
    未曾受有期徒刑以上刑之宣告，本案係初犯，實有情輕法重
    之情形，請求均院依刑法第59條規定減輕其刑，並給予緩刑
    之諭知，為此提起本件上訴等語。
、維持原判決之理由：
  ㈠按適用刑法第59條時，應審慎、詳細並慎重評估本案之事實
    是否確係符合該條所訂之各項要件，逐一細緻進行比對及涵
    攝事實與法律適用間之關係，不宜片面地以立法者所制定之
    法律效果違反比例原則或平等原則，即認為當然可一概適用
    刑法第59條之規定。司法院釋字第263號解釋揭櫫「若有情
    輕法重之情形者，裁判時本有刑法第59條酌量減輕其刑規定
    之適用」之旨，固無疑義，然仍應由事實審法院綜合考量所
    有之情事，在符合刑法第59條之要件下，始可酌量減輕其刑
    。換言之，刑法第59條之酌減其刑，必其犯罪有特殊之原因
    與環境，在客觀上足以引起一般人之同情、憐憫，審判者必
    須經全盤考量案發時之所有情狀後，認予以宣告法定最低度
    刑猶嫌過重者，始有其適用，並非有單一因子或符合刑法第
    57條所定各款要件之一，即得依刑法第59條之規定減輕其刑
    。經查，審酌本件案發地點係在籃球場，亦係因籃球活動而
    生本件糾紛，而於肢體接觸密集之籃球運動中，打球場本常
    因情緒高漲而生衝突，然被告施凱盛既係身為他人之兄長，
    年長他人數歲，本即應理性面對此節，並化解衝突，要非加
    入共同傷害陣仗中，原審並已依刑法第57條量刑因子加以考
    慮，尚無猶嫌過重之情況，是就被告二人之量刑不致產生輕
    重失衡或減至法定最低刑度猶屬過重或刑罰過苛之虞，客觀
    上足以引起一般同情之特殊原因與環境，故難認被告有何可
    堪憫恕即科以最低度刑仍嫌過重之情，是被告上訴意旨請求
    依刑法第59條酌量減輕其刑，亦屬無據。
  ㈡次按刑罰之量定，為法院之職權，倘法院已審酌刑法第57條
    各款所列情狀，而所量定之刑並未逾越法定刑範圍，亦無顯
    然失當情形，自不得任意指為違法。原判決就被告本案犯行
    ，已敘明認為被告施凱盛及張維天於本案前均無犯罪前科之
    素行，有其等之臺灣高等法院前案紀錄表在卷可查，僅因接
    獲少年施○翔通知友人即少年張○豪與他人打球發生糾紛，即
    與少年施○翔、被告林軒宇及其餘姓名年籍均不詳之6 名男
    子在公共場所聚集進而對告訴人許逸威及廖偉翔下手實施暴
    行，並致告訴人許逸威及廖偉翔受有前揭傷勢，所為實非可
    取，惟念被告施凱盛及張維天犯後均始終坦認其等之犯行，
    惟迄未與告訴人許逸威及廖偉翔各自達成調解以賠償其等之
    損害，又本案參與人數尚非眾多，亦無持續增加等難以控制
    之情，且衝突時間亦甚為短暫，所生社會危害尚非嚴峻，兼
    衡被告施凱盛及張維天之犯罪動機、手段，暨被告施凱盛自
    承國中畢業之智識程度、從事直播，月收入約2萬元，與家
    人同住，無需扶養他人之生活狀況；被告張維天自承高中肄
    業之智識程度，於律師事務所擔任助理兼司機，月收入約2 
    萬5 千元，與母親同住，無需扶養他人之生活狀況等一切情
    狀，就被告施凱盛部分量處有期徒刑7月，被告張維天部分
    量處有期6月，並就被告張維天部分諭知易科罰金之折算標
    準，顯已考量被告二人之犯罪動機、手段、所生危害、犯後
    態度等情，是在權衡被告二人侵害法益之惡性，與其個人之
    生活狀況相較，原審刑罰裁量權之行使，既未逾越法定刑範
    圍，亦無濫用權限、顯然失當或過重之處，是被告二人請求
    從輕科刑一節，亦無理由，應予駁回。
　㈢緩刑部分：
  ⒈行為經法院評價為不法犯罪行為，且為刑罰科處宣告後，究
    應否加以執行，乃刑罰如何實現的問題。依現代刑法觀念，
    在刑罰制裁實現上，宜採取多元而有彈性之因應方式，除經
    斟酌再三，認確無教化可能，應予隔離之外，對於有教化、
    改善可能者，其刑罰執行與否，則應視刑罰對於行為人之作
    用而定。倘認有以監禁或治療謀求改善之必要，固須依其應
    受威嚇與矯治程度，而分別施以不同之改善措施（入監服刑
    或在矯治機關接受治療）；反之，如認行為人對於社會規範
    認知並無重大偏離，行為控制能力亦無異常，僅因偶發、初
    犯或過失等犯罪，刑罰對其效用不大，祇須為刑罰宣示之警
    示作用，即為已足，此時即非不得緩其刑之執行，並藉違反
    緩刑規定將入監執行之心理強制作用，謀求行為人自發性地
    改善更新。而行為人是否有改善可能性或執行必要性，固係
    由法院為綜合審酌考量，並就審酌考量所得而為預測性判斷
    ，但當有客觀情狀顯示預測有誤時，亦非全無補救之道，法
    院仍得在一定條件下，撤銷緩刑（刑法第75條、第75條之1
    參照），使行為人執行其應執行之刑，以符正義。由是觀之
    ，法院是否宣告緩刑（含緩刑期間長短、有無附加負擔或條
    件，及緩刑期內是否付保護管束），有其自由裁量職權，基
    於尊重法院裁量之專屬性，對其裁量宜採取較低審查密度，
    祇須行為人符合刑法第74條第1項所定的條件，法院即得宣
    告緩刑，與行為人犯罪態樣、情節是否重大，並無絕對必然
    的關聯性；倘事實審法院未有逾越法律所規定的範圍，或恣
    意濫用其權限，即不得任意指摘為違法（最高法院107年度
    台上字第3041號判決意旨參照）。
  ⒉本院審酌，本案被告二人並無前案紀錄，被告施凱盛為本案
    犯行時，恰滿20歲數月，而被告張維天則為19歲，其於偵審
    中始終坦承本案犯行，且其等均表欲與告訴人和解之意，具
    有悔意，然告訴人表示並無和解之意願，因其等認本件應係
    有組織之犯罪，被告二人只是出來頂罪，被告二人既未供出
    全部在場之人，亦未陳明指使之人為何人，此有本院公務電
    話紀錄表1份在卷足憑(本院卷第107頁、第108頁)，本院復
    審酌本件案發地點係在籃球場，且確因籃球活動而生本件糾
    紛，於肢體接觸密集之籃球運動中，因情緒高漲而生衝突，
    年輕氣盛確屬不該，惟此益徵本件確非屬計謀性之犯行，而
    其等亦自述現已有穩定工作(本院卷第135頁至第136頁)，暨
    前述被告教育及生活背景等情狀，再慮及被告若入監服刑，
    即須中斷現有正當工作，入監後亦可能沾染犯罪惡習，改善
    效果未必較緩刑宣告所生之心理強制作用為佳等情後，本院
    認被告二人經此偵、審程序之教訓後，當知警惕，信無再犯
    之虞，上開所宣告之刑，以暫不執行為適當，爰宣告緩刑3
    年，又為導正其觀念及行為偏差，命提供180小時之義務勞
    務，暨於緩刑期間付保護管束，以啟自新。
據上論斷，應依刑事訴訟法第368條、第373條，刑法第74條第2
項第5款，判決如主文。
本案經檢察官許宏緯提起公訴，檢察官侯名皇到庭執行職務。
中　　華　　民　　國　　111 　年　　4 　　月　　21　　日
                  刑事第四庭    審判長法　官  陳筱珮
                                      法　官  羅郁婷
                                      法　官  柯姿佐
以上正本證明與原本無異。 
如不服本判決，應於判決送達後20日內向本院提出上訴狀，其未
敘述上訴之理由者並得於提起上訴後20日內向本院補提理由書（
均須按他造當事人之人數附繕本）「切勿逕送上級法院」。告訴
人或被害人如對於本判決不服者，應具備理由請求檢察官上訴，
其上訴期間之計算係以檢察官收受判決正本之日期為準。 
                                      書記官  蔡硃燕
中　　華　　民　　國　　111 　年　　4 　　月　　21　　日